臺灣桃園地方法院刑事判決   
111年度易字第350號
公  訴  人  臺灣桃園地方檢察署檢察官
被      告  楊志榮




上列被告因竊盜案件，經檢察官提起公訴（110年度偵緝字第216
8號），本院判決如下：
    主  文
楊志榮無罪。
    理  由
一、公訴意旨略以：被告楊志榮意圖為自己不法所有，基於竊盜
    犯意，於民國110年5月31日凌晨6時28分許，在桃園市○○區○
    ○路0段000巷0號7樓，以不詳之方式，竊取戴雪華所有之冷
    氣銅管（價值約新臺幣〈下同〉10萬元）得手後逃逸。因認被
    告所為，係犯刑法第320條第1項之竊盜罪嫌等語。
二、按犯罪事實應依證據認定之，不能證明被告犯罪或其行為不
    罰者，應諭知無罪之判決，刑事訴訟法第154條第2項、第30
    1條第1項分別定有明文。又認定不利於被告之事實，須依積
    極證據，苟積極證據不足為不利於被告事實之認定時，即應
    為有利於被告之認定，更不必有何有利之證據；另認定犯罪
    事實所憑之證據，雖不以直接證據為限，間接證據亦包括在
    內，然而無論直接或間接證據，其為訴訟上之證明，須於通
    常一般之人均不致有所懷疑，而得確信為真實之程度者，始
    得據為有罪之認定，倘其證明尚未達於此一程度，而有合理
    性懷疑存在時，即不得遽為被告犯罪之認定（最高法院30年
    上字第816號、76年台上字第4986號判例意旨參照）。再按
    刑事訴訟法第161條第1項規定：檢察官就被告犯罪事實，應
    負舉證責任，並指出證明之方法。因此，檢察官對於起訴之
    犯罪事實，應負提出證據及說服之實質舉證責任。倘其所提
    出之證據，不足為被告有罪之積極證明，或其指出證明之方
    法，無從說服法院以形成被告有罪之心證，基於無罪推定之
    原則，自應為被告無罪判決之諭知（最高法院92年度台上字
    第128號判例意旨參照）。復按告訴人之告訴，係以使被告
    受刑事訴追為目的，是其陳述是否與事實相符，仍應調查其
    他證據以資審認。必被害人所述被害情形，無瑕疵可擊，且
    就其他方面調查，又與事實相符，始足據為有罪判決之基礎
    （最高52年台上字第1300號判例、81年度台上字第3539號判
    決意旨可資參照）。
三、公訴意旨認被告涉有前揭竊盜犯行，無非係以被告楊志榮警
    詢及偵查之供述、證人即告訴人戴雪華之指證、證人吳明輝
    警詢之證述、監視器截圖畫面12張、現場照片4張等資為主
    要證據。
四、訊據被告楊志榮矢口否認上開犯行，辯稱：案發當時伊是住
    在案發地點5樓，因為當時凌晨7樓在搬家很吵，伊睡不著，
    所以才上樓察看，叫搬家工人小聲一點，並沒有進入該住宅
    內，更無竊取該處屋內之冷氣銅管之行為等語。經查：
  ㈠告訴人戴雪華所有位於桃園市○○區○○路0段000巷0號7樓（下
    稱系爭房屋）住處內之冷氣銅管，確有於110年5月31日11時
    30分許前某時，遭人竊取之事實，業據證人即告訴人戴雪華
    、證人即向戴雪華承租該處之房客林映緻、證人即幫忙林映
    緻搬家之清潔工吳明輝等人於警詢中證述明確（見110年度
    偵字第25891號卷〈下稱偵字卷〉第25至26、29至30、33至34
    頁），並有現場照片4張在卷可佐（見偵字卷第45至46頁）
    ，是此部分事實，首堪認定。
　㈡被告於警詢供稱：當時他們凌晨在那邊搬家，伊被吵到不能
    睡覺，所以伊跟他們理論，才會在7樓出現，監視器畫面顯
    示伊在地下2樓梯廳出現時，手上拿的是螺絲起子、鉗子，
    是伊要修理機車用的，伊忘記監視器畫面顯示伊當時是要拿
    回家還是要放在機車置物廂裡面，伊也忘記當時手上拿的一
    包物品是何物，伊應是要放在停在地下2樓之機車置物廂內
    ，伊並沒有竊取被害人的冷氣銅管等語（見偵字卷第7至10
    頁），及於偵查中供稱：伊沒有進去7號7樓，當時是因為他
    們凌晨在搬家，吵到伊，伊才上樓察看，監視器畫面中伊手
    上拿的白色物品，因畫面模糊，伊看不清楚是何物，伊沒有
    偷告訴人家中的冷氣銅管等（見110年度偵緝字第2168號卷〈
    下稱偵緝字卷〉第79至80頁），是被告於警詢及偵查中均已
    明確否認有上開竊盜行為，且被告既係該大樓住戶，自得搭
    乘電梯自由進出該各樓層，尚不足為奇，故被告並非無故侵
    入他人住宅，自不足以認定被告有何竊盜之犯意。
　㈢證人即向告訴人戴雪華承租上揭房屋之承租人林映緻於警詢
    中供稱：伊係於110年5月31日上午11時30分發現冷氣管線有
    被破壞的跡象，管線裡面之銅管也不見了，伊於110年5月30
    日下午7時許離開該址，該處冷氣都是好的，伊走之前有確
    實將門帶上，伊有拿該址鑰匙給清潔工吳明輝，委託其搬運
    及清理屋內物品，在伊發現冷氣銅管被竊後，伊就通知吳明
    輝前來察看，並向其取回鑰匙等語（見偵字卷第33至34頁）
    ，另證人即搬家工人吳明輝於警詢中證稱：伊於110年5月31
    日凌晨4時20分許和伊兒子吳國駒在桃園市○○區○○路○段000
    巷0號7樓，幫忙該處之租客林小姐（按指林映緻，下同）搬
    運物品及清理東西，當時林小姐有給伊鑰匙，伊是開門進入
    該處，伊在屋內工作時，不清楚該處冷氣有無遭破壞的跡象
    ，伊離開之前有確實將門帶上，該扇大門會自動上鎖，伊是
    經林小姐通知才知道該處冷氣銅管遭人竊取（見偵字卷第29
    至30頁），由此可知，證人林映緻於110年5月30日下午7時
    許及證人吳明輝於110年5月31日上午4時52分許離開上址時
    ，均有將該處大門關上並自動上鎖，且本案持有該處鑰匙之
    人除告訴人戴雪華外，僅林映緻、吳明輝2人，是被告並無
    可能持該處鑰匙開門進入上址等情，應堪認定。參以證人戴
    雪華於警詢中供稱：當時伊房屋大門並無遭人破壞，也不知
    竊嫌是如何進入和離開路線及方式等語（見偵字卷第26頁）
    ，則被告如何能在未持鑰匙及不破壞該處大門之情況下進入
    該處行竊，已非無疑。又證人吳明輝於警詢復供稱：伊在快
    要搬完的時候，於7樓門口有遇到一位年輕人（按指被告）
    ，詢問被告在做甚麼，伊告知被告是在幫人搬家，之後被告
    也沒有進去7樓的其他戶，伊確定被告也是該社區的住戶但
    應該不是住7樓，伊認為被告怪怪的等語（見偵字卷第30頁
    ），然證人吳明輝並未目睹被告進入系爭房屋之情事，已難
    證明被告有何竊盜之故意，自不得僅以證人主觀臆惻即為不
    利於被告之認定。
　㈣依卷附之案發地點社區大樓B2梯廳之監視器錄影畫面截圖所
    示，被告係於110年5月31日4時50分許左手抱著1捆白色布料
    或塑膠袋，右手持類似鐵錘之物品由B2之樓梯間搭乘電梯至
    該棟大樓5樓，並於同日6時28分許，由同棟5樓搭乘電梯至B
    2時，手上持有上揭白色布料或塑膠袋包裹之物品等情（見
    偵字卷第41至43、47至48頁），是被告僅係由地下室搭乘電
    梯至其所居住之樓層5樓，上開監視器並未拍攝被告有攜帶
    上開工具及物品出現在告訴人所居住之樓層7樓，已難證明
    被告有進入系爭房屋行竊之情事。且依卷附之監視器錄影畫
    面截圖及本院當庭勘驗結果，並無法確定被告左手所持白色
    物品所包裹者為何物，依案發現場照片所示告訴人戴雪華遭
    竊之物品為冷媒管線，該冷媒管線係以白色塑膠包覆銅管而
    成，觀諸其遭破壞之狀況，或係以銳利器物割開白色塑膠包
    覆後再截取其中之銅管，或係以裁剪方式竊取整段冷媒管，
    參以該冷氣銅管質地甚為堅硬，應使用油壓剪類之器物始能
    切斷得手，然依上開錄影畫面所顯示右手所持者應屬鐵錘類
    工具，並無法確認被告身上攜帶有油壓剪類工具，自不可能
    剪斷上開冷氣銅管，尚與該冷氣銅管遭竊之情節不符，自不
    得僅憑上開錄影畫面所顯示被告案發當時曾經手持該等物品
    搭乘電梯進出5樓及地下室，即行推定被告確有上開竊盜犯
    行。　
　㈤再警方於案發現場亦未經採集相關跡證供比對以證明被告有
    在系爭房屋內行竊之事實，況警方亦未自被告身上、機車置
    物廂或其住處查獲告訴人戴雪華所失竊之上開冷氣銅管，復
    未尋獲被告持有本案得以行竊之相關工具，自不足以佐證被
    告有上揭竊盜之犯行。
五、綜上所述，本案此部分依公訴人所提出之證據，尚無法使通
    常一般之人均不致有所懷疑，而得確信被告涉犯竊盜罪為真
    實之程度。揆諸首揭說明，自應依罪疑惟輕之法理，為被告
    無罪之諭知。
據上論斷，應依刑事訴訟法第301條第1項前段，判決如主文。
本案經檢察官吳亞芝提起公訴，檢察官李孟亭到庭執行職務。
中　　華　　民　　國　　111 　年　　7 　　月　　15　　日
                  刑事第十四法庭  法　官　吳天明
以上正本證明與原本無異。
如不服本判決應於收受判決後20日內向本院提出上訴書狀，並應
敘述具體理由。其未敘述上訴理由者，應於上訴期間屆滿後20日
內向本院補提理由書(均須按他造當事人之人數附繕本)「切勿逕
送上級法院」。 
                                  書記官  高慈徽
中　　華　　民　　國　　111 　年　　7 　　月　　18　　日